臺灣臺中地方法院刑事判決　　　　　　 100年度易字第2874號
公　訴　人　臺灣臺中地方法院檢察署檢察官
被　　　告　孫小玲
上列被告因恐嚇案件，經檢察官提起公訴（100年度偵緝字第1243號）
，本院依簡式審判程序，判決如下:
    主    文
孫小玲幫助犯恐嚇取財罪，處有期徒刑參月，如易科罰金，以新
臺幣壹仟元折算壹日。
    犯罪事實
一、孫小玲可預見以自己名義申辦之行動電話門號交予不熟識之
    他人使用，將可規避檢警機關之查緝，進而便利犯罪集團實
    施恐嚇取財等財產犯罪，竟基於縱有人持其所申辦之行動電
    話門號作為恐嚇取財之犯罪工具，亦不違背其本意之幫助恐
    嚇取財犯意，於民國95年6 月22日，前往位於臺中市○○○
    路上之中華電信股份有限公司台中營運處，申辦行動電話門
    號0000000000之SIM 卡後，旋於同日，在上址營運處門外附
    近，以新臺幣（下同）500 元之代價，將前開行動電話門號
    之SIM 卡交予姓名、年籍不詳之成年男子，該姓名、年籍不
    詳之成年男子再轉交予恐嚇取財集團成員黃建文。嗣黃建文
    取得上開行動電話門號之SIM 卡，隨即與集團成員張武鵬、
    王榮聖（黃建文、張武鵬、王榮聖等3 人另由本院以96年度
    易字第157 號判決處刑）共同意圖為自己不法之所有，基於
    恐嚇取財之犯意聯絡，於如附表所示之時間，以上開行動電
    話門號致電予如附表所示之被害人，對被害人恫稱附表所示
    之車輛在其手上，若欲取回車輛，則須交款贖車，被害人唯
    恐無法取回車輛，遂依指示將款項匯入指定金融帳戶內，並
    由集團成員提領一空【除被害人梁文賢於95年9 月8 日，在
    臺中縣清水鎮（現改制為臺中市清水區）紫雲巖廣場，當場
    將現金3 萬元交予黃建文等人，以及被害人賴慶棠尚未匯款
    而未得逞外】。
二、案經國道公路警察局第七警察大隊報請臺灣臺中地方法院檢
    察署檢察官偵查起訴。
    理    由
一、按本件被告孫小玲所犯係死刑、無期徒刑、最輕本刑為3 年
    以上有期徒刑以外之罪，其於準備程序就前揭被訴事實為有
    罪之陳述，經受命法官告知簡式審判程序之旨，並聽取其與
    公訴人之意見後，本院認無不得或不宜改依簡式審判程序進
    行之情形，爰依刑事訴訟法第273 條之1 第1 項規定，裁定
    本件由受命法官獨任進行簡式審判程序，合先敘明。
二、上開犯罪事實，業據被告孫小玲於偵訊、本院審理時坦承不
    諱，核與證人黃建文、張武鵬、王榮聖，以及被害人賴慶棠
    、紀添裕、梁文賢、吳肇峰、黃永清、葉有森、陳俊龍分別
    於警詢時證述之情節大致相符，復有被告孫小玲申辦前開行
    動電話門號之中華電信如意卡客戶申請書、中華電信股份有
    限公司行動電話業務服務契約、前開行動電話門號聯調閱查
    詢單各1 份、發話對象整理表1 紙、如附表所示車輛竊盜車
    牌失竊資料個別查詢報表─查詢車輛認可資料7 紙、被害人
    紀添裕之臺灣銀行自動櫃員機交易明細表1 紙、被害人葉有
    森之郵政國內匯款執據1 紙附卷可稽。故堪認被告孫小玲上
    開任意性自白，確與事實相符。從而，本件事證明確，被告
    犯行洵堪認定，應予依法論科。
三、論罪科刑：
  (一)按刑法上之幫助犯，係對於犯罪與正犯有共同之認識，而以
    幫助之意思，對於正犯資以助力，而未參與實施犯罪之行為
    者而言。如未參與實施犯罪構成要件之行為，且係出於幫助
    之意思提供助力，即屬幫助犯，而非共同正犯。本件被告孫
    小玲基於幫助之不確定故意，提供以其名義申辦行動電話門
    號0000000000之SIM 卡予犯罪集團，雖使該集團成員得基於
    恐嚇取財之犯意，向如附表所示之被害人賴慶棠等7 人恫稱
    交款贖車，致使被害人心生畏懼，依指示交付現金或匯款至
    指定金融帳戶內，而遂行恐嚇取財之犯行，惟被告單純提供
    行動電話門號供人使用之行為，並不等同於向被害人為恐嚇
    取財之行為，且亦無證據證明被告有參與恐嚇取財犯行之構
    成要件行為，故應論以幫助犯。
  (二)次按「已著手於犯罪行為之實行而不遂者，為未遂犯。未遂
    犯之處罰，以有特別規定者為限，並得按既遂犯之刑減輕之
    」，刑法第25條定有明文。所謂「著手」，係指行為人對於
    構成犯罪之事實開始實行而言（最高法院25年非字第164 號
    判例意旨參照）。又刑法之幫助犯，採共犯從屬性之立法例
    ，幫助犯之幫助行為本身，非屬獨立之實行行為，幫助行為
    是否既遂，應以正犯之實行行為是否既遂為斷（最高法院82
    年度台上字第6104號判決意旨參照）。本件被害人紀添裕、
    梁文賢、吳肇峰、黃永清、葉有森、陳俊龍等6 人受恐嚇後
    分別如數匯款或交付款項，不法集團此部分之恐嚇取財犯行
    已屬既遂，被告自應論以恐嚇取財既遂之幫助犯；惟另一被
    害人賴慶棠受恐嚇要求匯款，不法集團雖已著手恐嚇取財行
    為，惟因賴慶棠尚未匯款，故不法集團此部分恐嚇取財犯行
    既屬未遂，被告自應論以恐嚇取財未遂之幫助犯。
  (三)核被告孫小玲所為，係犯刑法第30條第1 項、第346 第3 項
    、第1 項恐嚇取財未遂罪之幫助犯（被害人賴慶棠部分），
    及同法第30條第1 項、第346 條第1 項恐嚇取財（既遂）罪
    之幫助犯（其餘被害人紀添裕等6 人部分）。被告僅有1 個
    提供行動電話門號SIM 卡之幫助行為，因而幫助不法集團成
    員分別為1 次恐嚇取財未遂、6 次恐嚇取財既遂犯行，屬一
    行為觸犯數罪名之同種想像競合犯，應依刑法第55條之規定
    ，從一重之恐嚇取財既遂罪之幫助犯處斷，被告並未實際參
    與恐嚇取財犯行，所犯情節較正犯輕微，爰依同法第30條第
    2 項之規定，按正犯之刑減輕之。
  (四)爰審酌被告因貪圖500 元之代價，提供上開行動電話門號之
    SIM 卡予姓名年籍不詳之成年男子，因而幫助不法集團實行
    恐嚇取財犯行，使偵查機關不易查緝正犯，增加被害人求償
    困難，實為社會上擄車勒贖等案件層出不窮，一般人難以防
    範之重要原因，犯罪所生之危害非輕，惟念其犯後坦承犯行
    ，態度尚佳，並斟酌其未與被害人達成和解或賠償損失，暨
    考量其犯罪手段、生活狀況等一切情狀，量處如主文所示之
    刑，並諭知易科罰金之折算標準，以資懲儆。又被告犯罪時
    間雖在96年4 月24日以前，惟其於96年4 月19日經檢察官發
    佈通緝，於100 年7 月28日為警緝獲，有臺灣臺中地方法院
    檢察署通緝書、撤銷通緝書及臺南市政府警察局永康分局通
    緝案件移送書可證，依中華民國96年罪犯減刑條例第5 條之
    規定，不得予以減刑，一併敘明。
據上論斷，應依刑事訴訟法第273 條之1 第1 項、第284 條之1
、第299 條第1 項前段，刑法第30條第1 項前段、第2 項、第
346 條第1 項、第3 項、第55條、第41條第1 項前段，刑法施行
法第1 條之1 第1 項、第2 項前段，判決如主文。
本案經檢察官詹益昌到庭執行職務。
中    華    民    國    100   年    10    月    18    日
                  刑事第十五庭    法  官  王品惠
以上正本證明與原本無異。
如不服本判決應於收受送達後10日內向本院提出上訴書狀，並應
敘述具體理由；如未敘述上訴理由者，應於上訴期間屆滿後20日
內向本院補提理由書（均須按他造當事人之人數附繕本）「切勿
逕送上級法院」。
中    華    民    國    100   年    10    月    18    日
                                  書記官  蔡秋明
附表：
┌─┬───┬──────┬─────┬──────┬────┐
│編│被害人│黃建文等3 人│被害人車輛│付 款 日 期 │付款金額│
│號│      │實行恐嚇時間│          │            │(新臺幣)│
├─┼───┼──────┼─────┼──────┼────┤
│ 1│賴慶棠│95年9 月6 日│車牌號碼23│無          │無      │
│  │      │            │68-HN 之自│            │        │
│  │      │            │用小客車  │            │        │
├─┼───┼──────┼─────┼──────┼────┤
│ 2│紀添裕│95年9 月8 日│車牌號碼X2│95年9 月8 日│3 萬元  │
│  │      │            │-0660 之自│            │        │
│  │      │            │用小客車  │            │        │
├─┼───┼──────┼─────┼──────┼────┤
│ 3│梁文賢│95年9 月8 日│車牌號碼8H│95年9 月8 日│3 萬元  │
│  │      │            │-7678 之自│            │        │
│  │      │            │用小客車  │            │        │
├─┼───┼──────┼─────┼──────┼────┤
│ 4│吳肇峰│95年9 月11日│車牌號碼D6│95年9 月11日│12,000元│
│  │      │            │-3182 之自│            │        │
│  │      │            │用小客車  │            │        │
├─┼───┼──────┼─────┼──────┼────┤
│ 5│黃永清│95年9 月12、│車牌號碼  │95年9 月13日│45,000元│
│  │      │13日        │A7-0507   │            │        │
│  │      │            │號自用小  │            │        │
│  │      │            │客車      │            │        │
├─┼───┼──────┼─────┼──────┼────┤
│ 6│葉有森│95年9 月13、│車牌號碼A7│95年9 月14日│5 萬元  │
│  │      │14日        │-1117 之自│            │        │
│  │      │            │用小客車  │            │        │
├─┼───┼──────┼─────┼──────┼────┤
│ 7│陳俊龍│95年9 月28日│車牌號碼5G│95年9 月29日│26,000元│
│  │      │            │-1038 之自│            │        │
│  │      │            │用小客車  │            │        │
├─┴───┴──────┴─────┴──────┴────┤
│                                             合計：193,000元│
└──────────────────────────────┘
附錄本案論罪科刑法條：
中華民國刑法第346 條：
意圖為自己或第三人不法之所有，以恐嚇使人將本人或第三人之
物交付者，處6 月以上5 年以下有期徒刑，得併科1 千元以下罰
金。
以前項方法得財產上不法之利益，或使第三人得之者，亦同。
前2 項之未遂犯罰之。